【裁判字號】    92,易,255
【裁判日期】    920611
【裁判案由】    贓物等
【裁判全文】
臺灣彰化地方法院刑事判決                          九十二年度易字第二五五號
    公  訴  人  臺灣彰化地方法院檢察署檢察官
    被      告  丙○○
                乙○○
                丁○○
右列被告等因贓物等案件，經檢察官提起公訴（九十年度偵字第七六一五號、九十一
年度偵字第四三００號），本院判決如左：
    主  文
丙○○意圖為自己不法之所有，而侵占遺失物，處罰金壹仟貳佰元，如易服勞役，以
參佰元折算壹日。
乙○○收受贓物，累犯，處罰金壹仟貳佰元，如易服勞役，以參佰元折算壹日。
丁○○無罪。
    事  實
一、乙○○前於民國八十年間因違反懲治盜匪條例等案件，經臺灣臺南地方法院以八
    十年度訴字第一四三九號判處有期徒刑七年六月，甫於八十八年二月十五日執行
    完畢。丙○○於九十年六月間某時許，在彰化縣彰化市○○路夜市某處拾獲行動
    電話一具（該行動電話係甲○○於同年六月十二日二十一時五十五分許，在彰化
    縣彰化市○○街四一號前遭不明男子搶奪之行動電話，ＮＯＫＩＡ牌，序號：0
    00000000000000號），竟意圖為自己不法之所有，予以侵占該遺
    失物入己。嗣於同年六月底，丙○○於其位於彰化縣彰化市○○里○○○路二一
    二號之住處內，將上開行動電話贈與明知該行動電話係屬贓物之乙○○收受後，
    乙○○即插入其所有之行動電話ＳＩＭ卡（號碼：0000000000號）加
    以使用；乙○○嗣又於同年八月十一日將該行動電話借予與不知情之丁○○（共
    同被告，詳後述），供丁○○插入其所有之行動電話ＳＩＭ卡（號碼：0000
    000000號）後使用，嗣乙○○因該電話損壞，託丁○○送修，為警於九十
    年八月二十九日扣得該電話並循線查獲。
二、案經彰化縣警察局彰化分局報告臺灣彰化地方法院檢察署檢察官偵查起訴。
  理  由
一、右開事實，業據被告丙○○、乙○○於本院審理中坦承不諱。被告丙○○對於曾
    告知被告乙○○該行動電話係拾獲一節已經供承明確，且被告丙○○當時並未就
    業，又僅交付一具行動電話，並無該行動電話所配用之充電器等物予被告乙○○
    ，亦據被告乙○○於本院審理中所自承，再衡情被告丙○○、乙○○係朋友關係
    ，被告乙○○當知該行動電話係被告丙○○侵占他人遺失物所得贓物，其仍予收
    受；被告丙○○侵占遺失物、及乙○○收受贓物之犯行均堪認定。
二、核被告丙○○所為，係犯刑法第三百三十七條之侵占遺失物罪；被告乙○○所為
    ，係犯同法第三百四十九條第一項之收受贓物罪。被告乙○○前於八十年間因違
    反懲治盜匪條例等案件，經臺灣臺南地方法院以八十年度訴字第一四三九號判處
    有期徒刑七年六月，甫於八十八年二月十五日執行完畢，有刑案資料查註紀錄表
    可參，其於有期徒刑之執行完畢後，五年內再犯本件有期徒刑以上之罪，為累犯
    ，應依刑法第四十七條規定加重其刑。爰分別審酌被告二人犯罪之動機、目的、
    手段、該行動電話之價值及犯罪後坦承犯行之態度等一切情狀，量處如主文所示
    之刑，並諭知易服勞役之折算標準。
三、公訴意旨另以：被告乙○○嗣於同年八月十一日將該行動電話轉讓與知情之被告
    丁○○，供被告丁○○插入其所有之行動電話ＳＩＭ卡（號碼：0000000
    000號）後繼續使用，因認被告丁○○涉犯刑法第三百四十九條第一項之收受
    贓物罪嫌（起訴書於理由欄第二項記載：核被告丙○○所為，係犯刑法第三百三
    十七條之侵占遺失物罪嫌；被告乙○○、「丙○○」所為，係犯同法第三百四十
    九條第一項之收受贓物罪嫌，應係「丁○○」之誤載）。
四、公訴人認被告丁○○涉有上揭犯嫌，係以上開行動電話係於九十年八月二十九日
    扣得，被告丁○○則係於九十年八月十一日零點十四分五十秒及同日零時五十七
    分五十四秒撥打該行動電話，二者相隔非僅一日，且被告丙○○對於修理費用及
    何時可修理完成均稱不知情，顯見被告丁○○將該行動電話送修顯非受人之託，
    否則當會詢明後轉知被告乙○○，為主要論據；訊據被告丁○○固坦承曾向被告
    乙○○取得上開行動電話，然堅詞否認有何贓物犯行，辯稱：「我不知道手機是
    贓物。因為我的手機沒有電，所以我才跟他借用，借用過了幾天他就叫我去修理
    ，時間已久我記不清楚。是乙○○拜託我拿去修理。因為那時手機尚須由商店送
    至總公司修理，所以我不知道修理的費用及時間。」等語。按犯罪事實應依證據
    認定之，無證據不得推定其犯罪事實，又不能證明被告犯罪者，應諭知無罪之判
    決，於刑事訴訟法第一百五十四條及同法第三百零一條第一項分別定有明文；及
    按認定不利於被告之事實須依積極證據，茍積極證據不足為不利於被告事實之認
    定時，即應為有利於被告之認定，更不必有何有利之證據；又按事實審法院對於
    證據之取捨，依法雖有自由判斷之權，然積極證據不足證明犯罪事實時，被告抗
    辯或反證縱屬虛偽，仍不能以此資為積極證據應予採信之理由；再按事實之認定
    ，應憑證據，如未能發現相當證據，或證據不足以證明，自不能以推測或擬制之
    方法，以為裁判基礎（最高法院三十年上字第八一六號、三十年上字第四八二號
    、四十年台上字第八六號判例參照）。又認定犯罪事實，所憑之證據，雖不以直
    接證據為限，間接證據亦包括在內，然無論直接或間接證據，其為訴訟上之證明
    ，須達於通常一般之人均不致於有所懷疑，而得確信其為真實之程度者，始得據
    為有罪之認定，倘其證明尚未達到此一程度，而有合理之懷疑存在時，即無從為
    有罪之認定（最高法院七十六年台上字第四九八六號判例參照）。經查，被告乙○○於本院審理中供稱：因被告丁○○之行動電話沒電，故借該行動電話予被告
    丁○○，換上被告乙○○自己之晶片後使用，並未告知被告丁○○電話之來源等
    語；又衡情被告乙○○由被告丙○○處取得該行動電話後，尚自行購買充電器具
    ，業據被告乙○○於偵查及本院審理中供明，是被告乙○○應有留作自用之打算
    ，被告乙○○僅借予被告丁○○一時使用，尚非無稽，準此，被告丁○○僅借電
    話使用，被告乙○○未告知被告丁○○電話之來源，亦屬合於情理，被告丁○○
    未必知曉被告乙○○電話之來源；另公訴人所舉之證據謂被告丙○○對於修理費
    用及何時可修理完成均稱不知情，顯見被告丁○○將該行動電話送修顯非受人之
    託，否則當會詢明後轉知被告乙○○，惟行動電話經銷商將電話送回原廠公司修
    理，經銷商應難掌握電話修畢送回之時間，公訴人執此遽認被告丁○○辯詞不可
    採，有贓物之認識，尚屬推論，顯無法達於通常一般之人均不致於有所懷疑，而
    得確信其為有罪之程度，又無其他積極證據證明被告丁○○犯行，本院自應為被
    告丁○○無罪之諭知。
據上論斷，應依刑事訴訟法第二百九十九條第一項前段、第三百零一條第一項，刑法
第三百三十七條、第三百四十九條第一項、第四十二條第二項、第四十七條，罰金罰
鍰提高標準條例第一條前段、第二條，判決如主文。
本案經檢察官許嘉龍到庭執行職務。
中    華    民    國    九十二    年      六      月        十一        日
                                臺灣彰化地方法院刑事第二庭
                                    法      官  吳  俊  螢
右正本證明與原本無異。
如不服本判決，應於送達後十日內向本院提出上訴狀(須附繕本)。
告訴人或被害人對於判決如有不服具備理由請求檢察官上訴者，其上訴期間之計算係
以檢察官收受判決正本之日期為準。
                                    法院書記官  莊  玉  惠
中    華    民    國    九十二    年      六      月        十二        日
刑法第三百三十七條
意圖為自己或第三人不法之所有，而侵占遺失物、漂流物或其他離本人所持有之物者
，處五百元以下罰金。
刑法第三百四十九條
收受贓物者，處三年以下有期徒刑、拘役或五百元以下罰金。
搬運、寄藏、故買贓物或為牙保者，處五年以下有期徒刑、拘役或科或併科一千元以
下罰金。
因贓物變得之財物，以贓物論。


司法院資訊處製作；財團法人民間司法改革基金會備份。
